【裁判字號】    96,訴,1787
【裁判日期】    970225
【裁判案由】    地價稅
【裁判全文】
臺北高等行政法院裁定
                                      96年度訴字第1787號
原      告  東華開發股份有限公司
代  表  人  甲○○
被      告  臺北縣政府稅捐稽徵處
代  表  人  乙○○處長）住同.
上列當事人間因地價稅事件，原告不服臺北縣政府中華民國96年
3 月16日北府訴決字第0950792814號（案號：00000000）訴願決
定，提起行政訴訟。本院裁定如下︰
    主  文
原告之訴駁回。
訴訟費用由原告負擔。
    理  由
一、按「撤銷訴訟之提起，應於訴願決定書送達後2 個月之不變
    期間內為之。」、「原告之訴，有左列各款情形之一者，行
    政法院應以裁定駁回之．．．六、起訴逾越法定期限者。．
    ．．」為行政訴訟法第106 條第1 項前段、第107 條第1 項
    第6 款所明定，而上開行政訴訟法第106 條第1 項前段之規
    定為課予義務訴訟所類推適用。次按行政訴訟法固未明文規
    定當事人向行政法院為訴訟行為，係採到達主義或發信主義
    ，惟所謂在途期間，係指當事人不在行政法院所在地居住者
    ，由其住居地到達行政法院依規定所需之適當期間而言。故
    解釋上行政訴訟法係採到達主義；否則，如採發信主義，即
    無須因當事人不在行政法院所在地居住，而依其與行政法院
    所在地之距離，酌予在途期間之必要（最高法院93年度裁字
    第1471號裁定意旨參照），合先指明。
二、經查，本件臺北縣政府中華民國（下同）96年3 月16日北府
    訴決字第0950792814號（案號：00000000）訴願決定書係於
    96年3 月20日送達原告，由原告受雇人簽章收受，此有臺北
    縣政府訴願文書郵務送達證書附訴願卷可稽，是原告提起行
    政訴訟之期間，應自同年月21日起算，於96年5 月22日屆滿
    （原告設址於臺北縣新店市，應扣除在途期間2 日）。惟原
    告起訴之行政訴訟狀遲至96年5 月26日始由本院收受（起訴
    狀上本院法警室收文戳記所載日期參照），原告復主張其已
    於96年5 月20日前將送願書郵寄被告云云，惟按89年7 月1
    日修正施行前之行政訴訟法第11條固規定：「人民提起行政
    訴訟，雖已逾期，但在再訴願決定書送達之次日起二個月內
    ，曾向其他機關有不服再訴願決定之表示，並於該機關通知
    到達之次日起一個月內，向行政法院起訴者，視同已在法定
    期間內提起。」然而此條規定已被刪除，自不得適用。又現
    行訴願法第91條雖規定：「對於得提起行政訴訟之訴願決定
    ，因訴願決定機關附記錯誤，向非管轄機關提起行政訴訟，
    該機關應於10日內將行政訴訟書狀連同有關資料移送管轄行
    政法院，並即通知原提起行政訴訟之人。有前項規定之情形
    ，行政訴訟書狀提出於非管轄機關者，視為自始向有管轄權
    之行政法院提起行政訴訟。」，然本件訴願決定書之末業已
    明載「如不服本決定，得於決定書送達之次日起2 個月內向
    臺北高等行政法院（地址：臺北市○○○路○ 段1 巷1 號）
    提起行政訴訟。」，並無上開教示錯誤情事（訴願決定書附
    卷參照），即無該條款之適用。從而，原告於96年5 月20日
    前向被告遞交行政訴訟狀，因其係向非管轄機關提起行政訴
    訟，尚不生訴訟繫屬之效力，應以原告於96年5 月26日將起
    訴狀送達本院時始生訴訟繫屬效力，承此，原告之起訴揆諸
    前揭規定顯逾法定不變期間，應予駁回。又本件因起訴逾期
    而不合法，應予駁回，則原告起訴主張之實體上理由，即毋
    庸審究，併此敘明。
三、據上論結，本件原告之訴不合法，爰依行政訴訟法第107 條
    第1 項第6 款、第104 條、民事訴訟法第95條、第78條之規
    定，裁定如主文。
中    華    民    國    97    年     2    月   25     日
                       臺北高等行政法院第四庭
                               審判長法  官  陳  國  成
                                     法  官  陳  秀  
                                     法  官  李  玉  卿
上為正本係照原本作成。
如不服本裁定，應於送達後10日內向本院提出抗告狀（須按他造
人數附繕本）。
中    華    民    國    97    年     2    月   25     日
                                     書記官  楊  怡  芳


司法院資訊處製作；財團法人民間司法改革基金會備份。
